臺灣臺北地方法院民事判決　　　　　　 100年度訴字第1425號
原　　　告　新生資產管理股份有限公司
法定代理人　陳清祥
訴訟代理人　趙守文
　　　　　　王寵蕙
被　　　告　鄭財金
　　　　　　鄭金鎰
　　　　　　鄭玉堂
　　　　　　鄭美珠
　　　　　　鄭美玲
上五人共同
訴訟代理人　王昭婷律師
　　　　　　溫尹勵律師
上列當事人間請求清償借款事件，本院於民國100年5月4日言詞
辯論終結，判決如下：
    主  文
被告應於繼承被繼承人鄭根燦之遺產範圍內，連帶給付原告新臺
幣壹佰柒拾壹萬柒仟肆佰肆拾玖元，及如附表所示之利息暨違約
金。
訴訟費用由被告連帶負擔。
本判決於原告以新臺幣伍拾捌萬元為被告供擔保後，得假執行；
但被告如以新臺幣壹佰柒拾壹萬柒仟肆佰肆拾玖元為原告預供擔
保，得免為假執行。
    事實及理由
壹、程序方面：
    次按訴狀送達後，非經他造同意，不得為訴之變更或追加，
    但減縮應受判決事項之聲明者，不在此限，民事訴訟法第25
    5條第1項第3款分別定有明文。查，原告起訴時，原聲明請
    求被告即被繼承人鄭美玉、鄭美惠、鄭財金、鄭金鎰、鄭玉
    堂、鄭美珠及鄭美玲等7人應連帶給付原告新臺幣（下同）3
    43萬4,897元及如附表所示之利息暨違約金；嗣於本院民國
    100年5月4日言詞辯論期日中，當庭撤回對被告鄭美玉及鄭
    美惠之起訴，並減縮其聲明為：被告鄭財金、鄭金鎰、鄭玉
    堂、鄭美珠及鄭美玲等5人應於繼承被繼承人鄭根燦之遺產
    範圍內，連帶給付原告171萬7,449元及如附表所示之利息暨
    違約金。核其所為之變更，要屬聲明之減縮，與首揭規定相
    符，自應准許。
貳、實體方面：
一、原告起訴主張：
  (一)訴外人陳秀燕（即陳奕蓉）前於86年1月14日，邀同訴外人
    鄭美玉（已歿）為連帶保證人，向大眾商業銀行（下稱大眾
    銀行）借款503萬元，借款期間共計7年，按月攤繳本息，利
    息採固定利率8.75%計算；如未按期攤還本息時，其債務即
    視為全部到期，借款人喪失期限利益，並應自遲延之日起至
    清償日止，其逾期6個月以內者按前開利率之10%，逾期超過
    6個月部分者則按前開利率20%加計違約金。詎陳秀燕未依約
    清償，經本院以91年度執丙字第1012號執行事件拍賣抵押物
    後，尚積欠本金343萬4,897元，及自91年11月14日起至清償
    日止之利息、違約金未獲受償（下稱系爭債務）。又大眾銀
    行復於91年12月10日與原告簽訂不良債權買賣契約，將系爭
    債權讓與原告，是原告自屬系爭債權之債權人無誤。
  (二)而被繼承人鄭美玉於87年8月26日死亡後，原由訴外人鄭根
    燦及鄭凌蓮花繼承鄭美玉對系爭債務之連帶保證責任，然鄭
    根燦及鄭凌蓮花亦已於97年2月2日及同年10月8日相繼去世
    。其中，鄭凌蓮花之全體繼承人均已拋棄繼承，而鄭根燦之
    繼承人中，除鄭美惠曾辦理拋棄繼承外，其餘繼承人即本件
    被告等5人，則僅辦理限定繼承。是原告自得依債權讓與、
    民法繼承及連帶保證等法律關係，訴請被告於繼承被繼承人
    鄭根燦之遺產範圍內，連帶給付原告171萬7,449元及如附表
    所示之利息暨違約金。並聲明如主文第一項所示。
二、被告則以：鄭美玉係於87年8月26日死亡，其繼承人鄭根燦
    及鄭凌蓮花則早於91年間即行分割遺產，依民法第1171條第
    2項之規定，渠等二人所繼承之連帶責任應已為可分之債，
    而由渠等二人平均分擔系爭債務即各以171萬7,449元之責任
    範圍為限。又原告既請求被告等5人清償繼承債務，即應先
    舉證證明被告所繼承之財產範圍究竟為何。且被告等人家庭
    境況並非富裕，如強令負擔本件繼承債務，將有失公平等語
    置辯。並聲明：(一)原告之訴及假執行之聲請均駁回；(二)如受
    不利判決願供擔保請准免為假執行。
三、經查：
  (一)原告主張上開借貸、連帶保證及債權讓與等事實，業據提出
    債權讓與證明書、民眾日報公告影本、借據影本及本院91年
    度執丙字第1012號債權憑證等件為憑，堪信為真。又鄭美玉
    、鄭根燦及鄭凌蓮花等人已相繼死亡，而鄭凌蓮花之繼承人
    均已拋棄繼承，鄭根燦之繼承人中，除鄭美惠已聲明拋棄繼
    承並經准予備查在案外，其餘繼承人即本件被告5人則僅辦
    理限定繼承等情，亦有繼承系統表及除戶謄本附卷可稽，並
    經本院依職權調閱臺灣板橋地方法院99年度司繼字第1071號
    、97年度司繼字第1131號、本院98年度繼字第24號、98年度
    繼字第94號、99年度繼字第713號及97年度繼字第1779號等
    案卷宗查核無誤，足堪認定。
  (二)按連帶債務之債權人，得對債務人中之一人或數人或其全體
    ，同時或先後請求全部或一部之給付；連帶債務未全部履行
    前，全體債務人仍負連帶責任，民法第273條定有明文。又
    繼承人自繼承開始時，除本法另有規定外，承受被繼承人財
    產上之一切權利、義務；繼承人對於被繼承人之債務，負連
    帶責任，此亦為98年6月10日修正前之民法第1148條第1項、
    第1153條第1項所分別明定。而被告等5人為鄭根燦之繼承人
    ，已如前述，是則原告主張應於繼承鄭根燦之遺產範圍內，
    對鄭根燦所遺債務負連帶責任等情，即屬有據。
  (三)再按繼承人之連帶責任，自遺產分割時起，如債權清償期在
    遺產分割後者，自清償其屆滿時起，經過5年而免除；次按
    數人負同一債務或有同一債權，而其給付可分者，除法律另
    有規定或契約另有訂定外，應各平均分擔或分受之，民法第
    1171條第2項、第271條分別定有明文。查，鄭美玉之繼承人
    鄭根燦、鄭凌蓮花前於91年8月16日即進行遺產分割，逾今
    已逾5年，應屬可分之債等情，為兩造所不爭，是原告僅就
    鄭根燦所繼承之部分即系爭債務之2分之1計算，請求給付17
    1萬7,449元（3,434,897×1/2＝1,717,449，元以下四捨五
    入），自未逾其依法所得請求之範圍，而應准許。
  (四)至被告另稱原告應先行舉證被告等人繼承遺產為若干一節，
    經核要屬強制執行範圍之認定問題，而與實體法上有關被告
    是否應依繼承規定連帶負擔債務無涉，是被告即以前詞置辯
    ，亦對本院前揭認定結果不生影響。而被告又稱渠等財力狀
    況不佳，如強令負擔系爭債務將顯失公平云云，縱認為真，
    然本件原告既僅聲明請求被告於所得遺產之範圍內履行保證
    責任，則本院自無再依民法繼承編施行法第1條之3第2項規
    定，減免被告等人責任之餘地。從而，原告依繼承及連帶保
    證之法律關係，請求被告於繼承被繼承人鄭根燦之遺產範圍
    內，連帶給付原告如主文第一項所示之本金、利息及違約金
    ，洵屬有據，應予准許。
四、又兩造均陳明願供擔保，聲請宣告假執行或免為假執行，經
    核均與規定相符，爰分別酌定相當擔保金額予以宣告。
五、訴訟費用負擔之依據：民事訴訟法第85條第2項。
中    華    民    國    100    年    5    月    12    日
                  民事第三庭  審判長法  官  郭美杏
                                    法  官  魏式瑜
                                    法  官  吳若萍
以上正本係照原本作成。
如對本判決上訴，須於判決送達後20日內向本院提出上訴狀。如
委任律師提起上訴者，應一併繳納上訴審裁判費。
中    華    民    國    100    年    5    月    12    日
                                    書記官  劉英權
┌─────────────────────────────────────┐
│附表：                                                                    │
├──┬─────┬──────┬──────┬──────┬───────┤
│編號│ 借款金額 │  債權本金  │ 年利率(%)  │利息計算期間│違約金計算方式│
│    │（新臺幣）│ （新臺幣） │            │            │              │
├──┼─────┼──────┼──────┼──────┼───────┤
│ １ │ 503萬元  │171萬,7449元│   8.75%    │自91年11月14│自91年11月14日│
│    │          │            │            │日起至清償日│起至清償日止，│
│    │          │            │            │止          │按前開利率20% │
│    │          │            │            │            │計付違約金    │
└──┴─────┴──────┴──────┴──────┴───────┘